【裁判字號】    98,判,1059
【裁判日期】    980910
【裁判案由】    營業稅
【裁判全文】
最  高  行  政  法  院  判  決
                                      98年度判字第1059號
上  訴  人  伯昇機械工程有限公司
代  表  人  甲○○
訴訟代理人  林再輝律師
被 上訴 人  財政部臺灣省中區國稅局
代  表  人  乙○○
上列當事人間營業稅事件，上訴人對於中華民國96年9月27日臺
中高等行政法院96年度訴字第266號判決，提起上訴，本院判決
如下：
    主  文
上訴駁回。
上訴審訴訟費用由上訴人負擔。
    理  由
一、法務部調查局北部地區機動工作組（下稱調查局北機組）查
    獲上訴人於民國（下同）88年9月及89年11月間，涉嫌無進
    貨事實，卻取具尖頂有限公司（下稱尖頂公司）及鑫晶工業
    有限公司（下稱鑫晶公司）開立不實之統一發票銷售額合計
    新臺幣（下同）5,010,710元，作為進項憑證申報扣抵銷項
    稅額，案經被上訴人審理結果，核定補徵營業稅250,536元
    ，並按所漏稅額250,536元處7倍之罰鍰1,753,700元（計至
    百元止）。上訴人不服，申請復查，未獲變更，提起訴願，
    經遭駁回，遂提起行政訴訟。
二、上訴人起訴主張：上訴人已提供相關送貨單影本、支票收訖
    簽回單及存摺影本供核，被上訴人不應僅憑帳簿憑證未記載
    與河川機械工程有限公司（下稱河川公司）資金往來紀錄，
    不足證明資金用途，即認定上訴人與尖頂公司及鑫晶公司間
    無進貨事實存在等語，求為判決撤銷訴願決定及原處分。
三、被上訴人則以：被上訴人分別依上訴人提示之進貨簽收憑證
    、付款憑證查核，並向現金簽收單上具名之收款人進行查證
    ，據以認定其與尖頂公司及鑫晶公司間無交易事實，尚非僅
    憑帳簿憑證未記載與河川公司資金往來紀錄即認定其無進貨
    事實。本件上訴人於88年9月及89年11月間無進貨事實取具
    尖頂公司及鑫晶公司開立字軌號碼XD00000000號等9張統一
    發票，銷售額合計5,010,710元，營業稅額250,536元，於申
    報當期銷項稅額、應納或溢付營業稅額時，作為進項憑證扣
    抵銷項稅額，虛報進項稅額250,536元，違章事證明確，被
    上訴人依法補徵營業稅額250,536元，並無違誤；又被上訴
    人曾於95年9月21日以中區國稅法一字第0950049800號函上
    訴人，如補提示繳清本稅及以書面承認違章事實，依稅務違
    章案件裁罰金額或倍數參考表規定，得按較低倍數裁罰，惟
    迄未提示，則其既無進貨事實，原處罰鍰1,753,700元，亦
    無不合等語，資為抗辯，求為判決駁回上訴人之訴。
四、原審斟酌全辯論意旨及調查證據之結果，以：(一)上訴人於88
    年9月及89年11月間，無進貨事實取具尖頂公司及鑫晶公司
    開立字軌號碼XD00000000號等9張統一發票銷售額合計5,010
    ,710元（其中88年9月3,000,110元，89年11月2,010,600元
    ），營業稅額250,536元，於申報當期銷項稅額、應納或溢
    付營業稅額時，作為進項憑證扣抵銷項稅額，虛報進項稅額
    250,536元，經調查局北機組查獲，移由被上訴人審理結果
    ，核定補徵營業稅額250,536元。上訴人不服，申經復查結
    果以尖頂公司及鑫晶公司經調查局北機組查獲涉嫌無交易事
    實，開立不實統一發票，有調查局北機組刑事案件移送書可
    稽；次查上訴人88年9月間取得之尖頂公司統一發票銷售額
    合計3,000,110元，依上訴人提示之送貨單影本、支票收訖
    簽回單及負責人子女王瑋榆、王渝豊、王筑敬等3人郵局存
    摺影本、負責人配偶李玉芬第一商業銀行存摺影本及上訴人
    中國國際商業銀行存摺影本查核，其中88年8月9日支付現金
    取具簽收人簽發之「支票收訖簽回單」上記載9月份開立之
    統一發票字軌號碼及上訴人於8月付現卻於6月即自其子女、
    配偶等人金融機構存款帳戶領款，均有違常理；又該憑證記
    載支付6月份貨款，與上訴人原提示之送貨單影本所載日期
    （6月份送貨）相符，而與其嗣後提示之送貨單正本所載日
    期（9月份送貨）不符，上訴人提示之送貨單、支票收訖簽
    回單及存摺影本互相矛盾，無法證明交易事實；再查，上訴
    人89年11月間取具鑫晶公司開立之統一發票合計銷售額2,01
    0,600元，依上訴人提示之送貨單影本、支票收訖簽回單、
    買賣合約書及上訴人、河川公司中國國際商業銀行存摺影本
    查核，其中送貨單據記載該批不銹鋼材係委託他人運送，被
    上訴人乃於95年5月12日以中區國稅法一字第0950026210號
    函請上訴人提示該簽收託運紀錄，惟迄未提示，亦無法交代
    託運人姓名或名稱供查，其提示之送貨單影本非實際運送人
    運送憑證，無法證明確有進貨事實；且上訴人資金來源係自
    上訴人及河川公司存摺中提領，惟帳簿憑證未有記載向河川
    公司借款或資金往來紀錄，不足證明其資金用途；又上訴人
    主張透過晉仲不銹鋼有限公司業務員葉毓敏介紹，始與尖頂
    公司及鑫晶公司交易，且貨款均由葉毓敏簽收，惟葉毓敏到
    被上訴人處說明時，表示並不知情，是上訴人主張尚無可採
    ；綜上，上訴人88年9月及89年11月間無進貨事實取具尖頂
    公司及鑫晶公司開立之不實統一發票5,010,710元，作為進
    項憑證申報扣抵銷項稅額，虛報進項稅額250,536元，原補
    徵營業稅額250,536元並無不合，是上訴人主張，尚無足採
    等由，駁回其復查之申請，經核並無不合。(二)上訴人雖起訴
    主張略以：被上訴人不應僅憑帳簿憑證未記載與河川公司資
    金往來紀錄，不足證明資金用途，即認定上訴人與尖頂公司
    及鑫晶公司間無進貨事實存在云云。惟上訴人應就其向尖頂
    及鑫晶公司進貨事實負舉證責任。(三)經核關於尖頂公司部分
    ：上訴人係取得尖頂公司發票日期為88年9月1、2、3、4日
    之統一發票4紙，其銷售額合計3,000,110元。查上訴人主張
    與尖頂公司交易4次，先後兩次提出之出貨單，第1次所提出
    之4紙影本，其上所載日期為88年6月1、2、3、4日，第2次
    則提出原本4紙，其日期竟為88年9月1、2、3、4日（分見原
    處分卷第202、203、210頁），而上訴人所提出之付款單據
    ，即上訴人書具之「支票收訖簽回單」，其上填載之支付現
    金日期均為88年8月9日，其第2次提出之送貨單日期竟在付
    款之後，益見上訴人提出之單據不實。上開金額高達300萬
    餘元，上訴人謂均用現金支付，造成點收不便又提高風險，
    顯不符商業習慣，已難輕信，況上訴人又提出其子女王瑋榆
    、王渝豊、王筑敬之郵局存摺，主張上開貨款係於88年6月7
    日分別由上開存摺各提領1,000,000元支付，惟如前所述，
    依「支票收訖簽回單」記載，其付款日期為88年8月9日，上
    訴人早於付款日兩個月前提領現金3,000,000元以待付款，
    更違經驗法則，不能採信。上訴人代表人甲○○於93年8月9
    日在被上訴人所屬員林稽徵所之談話筆錄稱：「（問：請說
    明向尖頂及鑫晶公司進貨之交易情形？）都是怡山企業有限
    公司（亦自稱尖頂公司、鑫晶公司）外務葉育敏（應為「葉
    毓敏」）接洽，前開交易進項憑證亦是由葉先生交付。」惟
    葉毓敏於95年6月20日至被上訴人處之談話筆錄稱：不認識
    尖頂及鑫晶公司，亦未介紹上訴人與之交易，更不可能代該
    2公司收受貨款，而該證人葉毓敏到院作證時則改稱係介紹
    高雄之同業「陳美慧」與上訴人交易，惟查尖頂及鑫晶公司
    之營業地址均非在高雄，尖頂公司在臺北市，鑫晶公司在臺
    北縣永和市，經載明於系爭統一發票上之統一發票專用章上
    ，依尖頂公司之88年度綜合所得稅給付清單所載，亦無支付
    陳美慧之薪資紀錄，葉毓敏亦未能提供陳美慧之地址電話供
    查，所證亦難憑信。而依原處分卷附經濟部公司登記資料所
    示，尖頂公司所營事業為水果批發業、農產品、食品零售業
    、國際貿易、資訊軟體、電信器材批發業等；又依原處分卷
    附該公司88年度營業稅進項來源明細排行前10名資料所示，
    其進項來源明細亦多為水果批發業，並無不銹鋼板之進項資
    料，故上訴人主張向尖頂公司購買不銹鋼板而取得發票，顯
    非事實。此外，上訴人亦未能舉證證明確有此部分4筆進貨
    事實，被上訴人認上訴人無進貨事實取得發票虛報進項稅額
    即無違誤。(四)另關於鑫晶公司部分：上訴人係取得鑫晶公司
    開立之統一發票4紙，其銷售額合計2,010,600元，而上訴人
    主張係以上訴人及河川公司存摺中提領現金支付，惟上訴人
    之帳簿憑證並未記載向河川公司借款或資金往來紀錄，所述
    已難憑信。況上訴人僅提出該公司及河川公司銀行存摺影本
    為證，並未敘明何筆交易用以支付系爭貨款，經核上訴人所
    提出之付款單據，即上訴人書具之「支票收訖簽回單」，其
    上所載之付款日期、金額與上開存摺所載現金提領之日期及
    金額亦無相符者，是上訴人所謂付款之事實，難以採信。又
    依「支票收訖簽回單」所載，每次付款金額均達40餘萬元，
    以現金支付，造成點收不便又提高風險，顯不符商業習慣。
    又「支票收訖簽回單」所載簽收人蓋章欄記載「鑫晶公司」
    並簽有「葉」字，經當庭詢問證人葉毓敏，葉毓敏雖承認係
    其簽名幫陳美慧代收，惟無法提出交付陳美慧之相關證據，
    又據其陳稱不認識鑫晶公司，所述與常情不符，自難信為真
    實。上訴人代表人甲○○於93年8月9日在被上訴人所屬員林
    稽徵所之談話筆錄稱：向尖頂及鑫晶公司所購買之不銹鋼板
    均由賣方公司自行運送（見原處分卷第62頁）。惟上訴人提
    出之鑫晶公司出貨單5紙卻記載其運送方式為託運，所述與
    證據已有不符。又被上訴人於95年5月12日通知上訴人提示
    託運公司名稱及貨品簽收紀錄供查，未據上訴人提示，上訴
    人既未能證明上開5件進貨事實，被上訴人認定上訴人無進
    貨事實即無違誤。從而，上訴人主張其向鑫晶公司購買不銹
    鋼板，取得系爭發票，尚非事實。(五)綜上，上訴人所述各節
    俱無足採，原處分認定上訴人無進貨事實，取得尖頂及鑫晶
    公司所開立不實統一發票銷售額合計5,010,710元，作為進
    項憑證申報扣抵銷項稅額，虛報進項稅額，乃核定補徵營業
    稅250,536元，並按所漏稅額250,536元處7倍之罰鍰1,753,
    700元，復查決定、訴願決定遞予維持，經核均無違誤等由
    ，乃駁回上訴人在原審之訴。
五、本院查：(一)按行為時營業稅法第15條第1項、第3項及第33條
    第1款規定：「營業人當期銷項稅額，扣減進項稅額後之餘
    額，為當期應納或溢付營業稅額。」、「進項稅額，指營業
    人購買貨物或勞務時，依規定支付之營業稅額。」、「營業
    人以進項稅額扣抵銷項稅額者，應具有載明其名稱、地址及
    統一編號之左列憑證：一、購買貨物或勞務時，所取得載有
    營業稅額之統一發票。」同法第51條第5款規定：「納稅義
    務人，有左列情形之一者，除追繳稅款外，按所漏稅額處1
    倍至10倍罰鍰，並得停止其營業：．．．五、虛報進項稅額
    者。」同法施行細則第52條規定：「本法第51條第5款所定
    虛報進項稅額，包括依本法規定不得扣抵之進項稅額、無進
    貨事實及．．．而申報退抵稅額者。」稅捐稽徵機關管理營
    利事業會計帳簿憑證辦法第21條第1項前段規定：「對外營
    業事項之發生，營利事業應於發生時自他人取得原始憑證，
    如進貨發票，或給與他人原始憑證，如銷貨發票。」財政部
    83年7月9日台財稅第831601371號函釋：「主旨：核釋營業
    人取得非實際交易對象所開立之統一發票，作為進項憑證申
    報扣抵銷項稅額案件之處理原則。說明：．．．二、為符合
    司法院釋字第337號解釋意旨，對於營業人取得非實際交易
    對象所開立之統一發票，作為進項憑證申報扣抵銷項稅額之
    案件，應視情節，分別依左列原則處理：．．．（二）取得
    虛設行號以外其他非實際交易對象開立之憑證申報扣抵案件
    ：1.無進貨事實者：因其並無進貨及支付進項稅額之事實，
    其虛報進項稅額，逃漏稅款，應依營業稅法第51條第5款規
    定補稅並處罰。．．．」。(二)本件上訴人涉嫌於88年9月及
    89年11月間無進貨事實，卻取得尖頂公司及鑫晶公司開立之
    統一發票9紙，金額合計5,010,710元，作為進項憑證，申報
    扣抵銷項稅額，案經調查局北機組查獲，移由被上訴人審理
    違章成立，核定補徵營業稅250,536元，並依行為時營業稅
    法第51條第5款規定按所漏稅額處7倍之罰鍰計1,753,700元
    （計至百元止）。上訴人不服，申請復查，未獲變更，提起
    訴願，經遭駁回，乃提起本件行政訴訟。原判決關於上訴人
    於88年9月及89年11月間並無向尖頂公司及鑫晶公司進貨之
    事實，卻持該2公司所開立而不得扣抵銷項稅額之統一發票
    ，用以扣抵銷項稅額，虛報進項稅額之違章事實，及上訴人
    所提出之證據尚不足以證明其於88年9月及89年11月間確有
    向尖頂公司及鑫晶公司進貨及支付進項稅額，以及上訴人在
    原審之主張如何不足採等事項，均已說明其所憑之證據及得
    心證之理由，乃其採證認事職權之正當行使，上訴人猶執詞
    主張原判決有認定事實不依證據之違法云云，尚非可採。(三)
    次按證據之證明力如何或如何調查事實，事實審法院有衡情
    斟酌之權，苟已斟酌全辯論意旨及調查證據之結果，而未違
    背論理法則或經驗法則，自不得遽指為違法。經查，原審並
    非徒憑調查局北機組之移送書即認定上訴人有違章漏稅事實
    ，而係依上訴人之聲請，傳訊葉毓敏、何啟仲作證，並就上
    訴人提出之送貨單、支票收訖簽回單、買賣合約書、存摺及
    帳簿憑證等證據資料，調查證據後，本於所得之心證，認定
    上訴人於88年9月及89年11月間並無向尖頂公司及鑫晶公司
    進貨，卻持該2公司所開立而不得扣抵銷項稅額之統一發票
    ，用以扣抵銷項稅額，虛報進項稅額之違章事實，自與論理
    法則及經驗法則無違，難謂有判決不適用法規或不備理由之
    違法。又縱然原審有未於判決中加以論斷者，惟尚不影響於
    判決之結果，與所謂判決不備理由之違法情形亦不相當。(四)
    再查，本件歷經原審準備程序及言詞辯論程序，依卷附筆錄
    均詳細載明兩造訴之聲明、事實理由之陳述及辯論要旨，均
    予兩造充分之陳述及適當完全之辯論，已符合行政訴訟法第
    125條規定，上訴人指摘原審審判長未告知上訴人具體指出
    其公司及河川公司的銀行存摺內何筆交易用以支付系爭貨款
    ，並闡示其說明金額與日期如何與付款金額及日期相符，其
    判決即有不適用法令之違法云云，顯係其個人主觀之認知，
    尚不可採。(五)又行政罰法係於94年2月5日經總統公布，於95
    年2月5日施行，而本件裁罰之處分，於行政罰法施行前，早
    經被上訴人裁處，並非未經裁處，自無行政罰法之適用。縱
    以行政罰法第18條第1項：「裁處罰鍰，應審酌違反行政法
    上義務行為應受責難程度、所生影響及因違反行政法上義務
    所得之利益，並得考量受處罰者之資力。」係規定裁處罰鍰
    應審酌之因素，為行政法上之一般原理原則而得予適用，因
    上訴人於88年9月及89年11月間並無向尖頂公司及鑫晶公司
    進貨，卻持該2公司所開立而不得扣抵銷項稅額之統一發票
    ，用以扣抵銷項稅額，虛報進項稅額，上訴人就此違章事實
    已難卸責，且金額為5,010,710元，情節尚非輕微，原判決
    維持原處分按上訴人所漏營業稅250,536元處7倍之罰鍰計1,
    753,700元，與上開規定並不相違。上訴意旨謂原處分違反
    行政罰法第18條第1項規定云云，委不足採。此外，財政部
    函頒之「稅務違章案件裁罰金額或倍數參考表」，乃財稅主
    管機關基於使其所屬稽徵機關對違章案件之裁罰金額或倍數
    有一客觀之標準，既屬裁罰之參考表，並非法律，自無稅捐
    稽徵法第48條之3從新從輕原則之適用；再同法第1條之1規
    定之適用，限於解釋性函令，該財政部96年3月28日台財稅
    字第09604513740號令修正「稅務違章案件裁罰金額或倍數
    參考表」之函令非屬解釋性函令，亦無同法第1條之1規定之
    適用。是上訴人自不得以該「稅務違章案件裁罰金額或倍數
    參考表」已於96年3月28日修正，即謂本件原處分關於罰鍰
    部分係屬違法。(六)至上訴人於提起上訴時所提出88年及89年
    不銹鋼耗用情形及相關資料，主張其於88年及89年間因承攬
    工程而需用大量不銹鋼作為施工材料，故其確有實際向尖頂
    公司及鑫晶公司進貨之必要云云。依行政訴訟法第254條第1
    項「除別有規定外，最高行政法院應以高等行政法院判決確
    定之事實為判決基礎。」之規定，上訴人前開主張及舉證，
    未經提供原審審酌認定，本院無從予以調查審酌，亦難據為
    指摘原判決認定事實違法之具體理由。況查，本件依上訴人
    所從事「其他機械」製造之業別（行業代號：299099）88及
    89年度同業利潤標準毛利率28%，仍較上訴人於提起上訴時
    所主張本件如認定無進貨事實，其88及89年度毛利率將達21
    .78%及18.61%為高，是上訴人上開主張，仍不足以推翻原判
    決所認定上訴人於88年9月及89年11月間並無向尖頂公司及
    鑫晶公司進貨，卻持該2公司所開立而不得扣抵銷項稅額之
    統一發票，用以扣抵銷項稅額，虛報進項稅額之違章事實。
    (七)綜上所述，原判決認原處分認事用法，尚無違誤，維持原
    處分及訴願決定，而駁回上訴人在原審之訴，其所適用之法
    規與該案應適用之法規並無違背，與解釋判例，亦無牴觸，
    並無所謂原判決有違背法令之情形；又證據之取捨與當事人
    所希冀者不同，致其事實之認定亦異於該當事人之主張者，
    不得謂為原判決有違背法令之情形。上訴人對於業經原判決
    論述不採之事由再予爭執，核屬法律上見解之歧異，要難謂
    為原判決有違背法令或不備理由之情形。本件上訴論旨指摘
    原判決違誤，求予廢棄，難認有理由，應予駁回。
六、據上論結，本件上訴為無理由。依行政訴訟法第255條第1項
    、第98條第1項前段，判決如主文。
中    華    民    國    98    年    9     月    10    日
                    最高行政法院第四庭
                        審判長法官  劉  鑫  楨
                              法官  吳  東  都
                              法官  劉  介  中
                              法官  曹  瑞  卿
                              法官  陳  鴻  斌
以  上  正  本  證  明  與  原  本  無  異
中    華    民    國    98    年    9     月    10    日
                              書記官  吳  玫  瑩


司法院資訊處製作；財團法人民間司法改革基金會備份。
